---
title: "T-Test examples"
author: "Lucas Andrade"
date: "2024-06-29"
output: html_document
---

```{r setup, include=FALSE}
knitr::opts_chunk$set(echo = TRUE)
```

```{r libraries, echo=FALSE, message=FALSE, warning=FALSE}

library(tidyverse)
library(haven)
library(car)
library(openxlsx)
library(magrittr)
library(kableExtra)

```


## Exercicio 1
O artigo A Critical Appraisal of 98.6 Degrees F, the Upper Limit of the Normal Body Temperature,
and Other Legacies of Carl Reinhold August Wunderlich?  questiona a nocao de que a verdadeira
temperatura corporal media eh 98,6. Alem disso ha tambem alguma duvida sobre se as temperaturas
corporais medias para as mulheres sao iguais as dos homens (nivel de significancia de 0,01).

Os dados sao NormTemp.sas7bdat e o dicionario de dados:

- ID - Identificador do individuo
- BodyTemp - Temperatura corporal (graus Fahrenheit)
- Gender - Sexo do individuo
- HeartRate - Frequencia cardiaca (batimentos por minuto)

Referencia:
https://jamanetwork.com/journals/jama/article-abstract/400116

### Import Data
As the dataset is a .sas file I'm using haven package to import it

```{r import-data, echo=FALSE}

temp <- haven::read_sas('dados/normtemp.sas7bdat')

```

### Exploring Data

```{r}
summary(temp)
```
BodyTemp distribution
```{r}
temp %>% 
  ggplot(aes(x=BodyTemp))+
  geom_density(fill = 'lightgray')+
  theme_minimal()

temp %>% 
  ggplot(aes(y= BodyTemp))+
  geom_boxplot()+
  theme_minimal()
```

BodyTemp average by gender

```{r gender-tbl}
 temp %>% 
  dplyr::group_by(Gender) %>% 
  dplyr::summarise(avg = round(mean(BodyTemp, na.rm = TRUE),2))
  

```
```{r gender-boxplot}
temp %>% 
  ggplot(aes(x = Gender, y=BodyTemp))+
  geom_boxplot()
```

```{r}

temp %>% 
ggplot(aes(x=BodyTemp, fill=Gender))+
  geom_density(alpha = 0.7)+
  scale_fill_manual(values = c('orange', 'blue'))

```

### Testing

'questiona a nocao de que a verdadeira temperatura corporal media eh 98,6.'


#### Verificando a normalidade da amostra. 

Como a pergunta a ser respondida tem como 
metrica de comparacao um valor constante, 98,6. Faremos a verificacao da 
normalidade da propria variavel temperatura

Para o teste de normalidade considerei duas opçoes: o teste KS e o teste de Shapiro Wilks
O teste Ks só pode ser utilizado quando o tamanho da amaostra é maior que 30 (n > 30).
Já o teste de Shapiro Wilks é condicionado a amostras de n >= 4 e n =< 2000.
Na exploracao do dataset vimos que n = 130, e por minha escolha utilizarei o teste KS 
para verificara a normalidade da amostra.

```{r test-KS }

ks.test(temp$BodyTemp, 
        'pnorm', 
        mean(temp$BodyTemp),
        sd(temp$BodyTemp))

```
O teste KS usa sempre H0 como normal e um nivel de confianca de 95%. 
De acordo com o resultado do teste p-value = 0.6474, portanto a distribuicao da variavel 
temperatura corporal pode ser encarada como uma normal.

#### T test

Coma. normalidade já atestada, podemos fazer o teste 
para verificar a validade da afirmacao de que a temperatura corporal é em média 98.6

H0: mu = 98.6
H1: mu <> 98.6

```{r}

t.test(temp$BodyTemp,
       mu = 98.6)


```

De acordo com os resultados do teste (p-value = 2.411e-07) a hipotese nula (H0 = 98.6)
pode ser rejeitada e podemos afirmar que a mostra nao preovem de uma populacao com média 
de temperatura corporal igual a 98.6. 
